臺灣臺中地方法院民事裁定
110年度司字第83號
聲  請  人  楊華芳  
訴訟代理人  徐曉萍律師
相  對  人  羅翌科技股份有限公司

法定代理人  張錫晴  

訴訟代理人  林三元律師
            廖宛淇律師
上列當事人間聲請選派檢查人事件，本院裁定如下： 
    主    文
聲請駁回。
聲請程序費用新臺幣壹仟元由聲請人負擔。 
    理    由
一、聲請意旨略以：聲請人為繼續1年以上，持有相對人已發行
    股份總數3%以上之股東，符合公司法第245條第1項規定所定
    聲請人要件，且自民國107年起擔任相對人之監察人。因相
    對人擬於110年6月28日召開109年度股東常會，故提出牛津
    會計師事務所會計師查核簽證之財務報告（下稱系爭查核報
    告），然內容關於「本財務報告已於110年4月14日經董事會
    決議通過」之記載，實際上該日並未召開董事會，即與事實
    不符；且相對人要求聲請人依公司法第219條規定出具無保
    留意見之「監察人查核意見書」，聲請人乃函請相對人於11
    0年5月28日前，將109年財務報表等文件聲請人閱覽，詎相
    對人置之不理；嗣金管會於110年5月20日緊急宣布所有公開
    發行公司自同年5月24日起至6月30日止暫停召開股東會，延
    至同年7月1日至8月31日舉行，聲請人為發揮有效監督機制
    ，於110年7月2日向相對人辭任監察人職務，為瞭解相對人
    營運狀況、維護股東權益，爰依公司法第245條規定，聲請
    指派檢查人，檢查相對人109年度業務帳目及財產情形等語
    。
二、相對人陳述意見略以：
㈠、系爭查核報告係於110年3月25日經相對人董事會決議通過，
    再於同年4月14日經會計師完成查核，相對人財務狀況確屬
    正常。聲請人擔任相對人之監察人，應主動隨時調查公司業
    務及財務狀況，然其自107年7月1日任職後，未執行監察人
    權責，卻於董事會決議多日後即同年5月21日始指稱系爭查
    核報告記載不實，已違背監察人積極監督職責。相對人業於
    同年5月28日回覆待疫情過後提請董事會討論處理，並延後
    召開股東會，聲請人未等待後續結果即辭去監察人職務。
㈡、聲請人未具體指明及提供證據證明相對人業務、財務有何異
    常，亦未說明相對人有何特定事項、特定交易文件及紀錄等
    有選任檢查人檢查必要，其聲請與公司法第245條所定之聲
    請要件不符，請求駁回聲請人之聲請等語。
三、按繼續6個月以上，持有已發行股份總數1%以上之股東，得
    檢附理由、事證及說明其必要性，聲請法院選派檢查人，於
    必要範圍內，檢查公司業務帳目、財產情形、特定事項、特
    定交易文件及紀錄。公司法第245條第1項定有明文。其修正
    理由：「為強化公司治理、投資人保護機制及提高股東蒐集
    不法證據與關係人交易利益輸送蒐證之能力，爰修正第1項
    ，擴大檢查人檢查客體之範圍及於公司內部特定文件。所謂
    特定事項、特定交易文件及紀錄，例如關係人交易及其文件
    紀錄等。另參酌證券交易法第38條之1第2項立法例，股東聲
    請法院選派檢查人時，須檢附理由、事證及說明其必要性，
    以避免浮濫。」，可知具備法定要件之少數股東得依該條項
    規定聲請選派檢查人之目的，固係為強化股東保護機制及提
    高其蒐集不法證據與關係人交易利益輸送之能力，藉由與董
    監事無關之檢查人，於必要範圍內，檢查公司業務帳目、財
    產情形、特定事項、特定交易文件及紀錄，補強監察人監督
    之不足，以保障股東之權益，惟少數股東聲請法院選派檢查
    人時，仍須檢附理由、事證及說明其必要性，以避免浮濫。
四、經查：
  ⒈聲請人主張其係繼續6個月以上，持有相對人已發行股份總數
    1%以上之股東（107年8月1日修正前之公司法第245條第1項
    規定為繼續1年以上，持有已發行股份總數3%以上之股東）
    ，有其提出之相對人公司商工登記公示資料、110年度證券
    交易稅一般代徵稅額繳款書可佐（見本院卷第17、139頁）
    ，是聲請人具備公司法第245條第1項所定行使少數股東聲請
    法院選派檢查人之身分要件，合先敘明。
  ⒉聲請人主張相對人系爭查核報告關於通過財務報告之日期及
    程序「本財務報告已於110年4月14日經董事會決議通過」之
    記載與事實不符一節，業據相對人陳明係會計師誤植日期等
    語，並提出更正後之財務報表暨會計師查核報告為佐（見本
    院卷第147-173頁），又除系爭查核報告所載董事會決議日
    期有誤外，聲請人並未就系爭查核報告內容有何不實或存有
    疑義具體指明，難認單憑上情即已具備聲請法院選派檢查人
    之充足理由。此外，聲請人自承其自107年起即擔任相對人
    之監察人（依公司變更登記表記載，任期自107年7月1日至1
    10年6月30日），原得依公司法第218條規定隨時調查公司業
    務及財務狀況，查核、抄錄或複製簿冊文件，並得請求董事
    會或經理人提出報告，對於相對人公司經營狀況自有所悉，
    倘公司營運管理出現異常，斷不至於遲至110年5月21日始發
    函要求相對人提出財務報表等文件（見本院卷第134頁）；
    又金管會既因疫情緣故宣布暫停於110年5月24日至同年6月3
    0日召開股東會，聲請人應有足夠時間在股東會召開前查核
    董事會編造提出股東會之各種表冊，惟其於110年7月2日即
    發函稱其因故無法完成查核相對人財務狀況及出具查核意見
    書，通知相對人辭去監察人職務（見本院卷第107頁），亦
    不足證明相對人拒絕其查閱相關表冊。
  ⒊依上所述，在聲請人並未提出其他具體事證供參酌下，尚難
    僅憑聲請人主觀上之主張，即認為相對人公司之系爭查核報
    告有何不實，因而認有選派檢查人之必要。
五、綜上所述，聲請人未能檢附理由、事證，釋明選派檢查人之
    必要性，核與公司法第245條第1項規定聲請選派檢查人之法
    定要件不符，故本件聲請為無理由，應予駁回。
六、依非訟事件法第21條第2項、第24條第1項，民事訴訟法第95
    條、第78條，裁定如主文。
中　　華　　民　　國　　111 　年　　2 　　月　　8 　　日
                    民事第五庭  法  官   李蓓
以上正本係照原本製作。　　　　　　　　　　 
如不服本裁定應於送達後10日內向本院提出抗告狀，並繳納抗告
費新臺幣1000元。
中　　華　　民　　國　　111 　年　　2 　　月　　9 　　日
                                書記官  陳采瑜